【裁判字號】    97,易緝,136
【裁判日期】    971029
【裁判案由】    詐欺
【裁判全文】
臺灣高雄地方法院刑事判決             97年度易緝字第136號
公  訴  人  臺灣高雄地方法院檢察署檢察官
被      告  甲○○
上列被告因詐欺案件，經檢察官提起公訴（84年度偵字第17538
、17540號），本院判決如下：
    主  文
本件免訴。
    理  由
一、公訴意旨係以：被告甲○○為上正儀器有限公司（下稱上正
    公司）之負責人，明知經營醫療器材虧損，已陷於無支付能
    力，竟基於意圖為自己不法所有之概括犯意，連續(一)於民國
    84 年7月間，將僅由其妻朱楊金花（另經檢察官為不起訴處
    分）申領但實際由其使用，面額分別為新臺幣（下同）378,
    000 元、373,000 元465,000 元，受款人為上正公司之支票
    3 張，偽稱為客票，持向乙○○調借現金，致乙○○陷於錯
    誤而認非甲○○簽發之客票，較有保障，而調借現金予甲○○，嗣屆期該3 張支票均未兌現，乙○○始知受騙；又(二)於
    84年7 月間，再持發票人為朱楊金花，面額分別為488,000
    元、670,000 元之支票2 紙偽稱為客票，及以上正公司名義
    所簽發之面額373,000 元支票1 張，與其本身名義所簽發之
    面額15,000元支票1 張，向丙○○調借現金，致丙○○陷於
    錯誤而認非甲○○簽發之客票較有保障，而調借現金予甲○○，嗣屆期該4 張支票均未獲兌現，丙○○始知受騙，因認
    被告涉犯刑法第339 條第1 項之連續詐欺罪嫌云云。
二、按案件時效已完成者，應諭知免訴之判決，並得不經言詞辯
    論為之，刑事訴訟法第302 條第2 款、第307 條定有明文。
    又行為後法律有變更者，適用行為時之法律，但行為後之法
    律有利於行為人者，適用最有利於行為人之法律，此為民國
    95 年7月1 日修正施行之刑法第2 條第1 項所明定。查修正
    後刑法第80條第1 項，及修正前刑法第80條第1 項關於追訴
    權時效期間之規定不同，修正後刑法所定時效期間遠較修正
    前長，表示行為人被追訴之期限較久，自屬對行為人不利，
    亦即經比較結果修正後之法律並未較有利於行為人，則本件
    關於追效權時效，仍應適用行為時即修正前刑法第80條之規
    定。故本件關於追訴權時效之停止進行，及其期間、計算，
    亦應一體適用修正前刑法第83條之規定。
三、公訴人認被告上開事實，涉犯刑法第339 條第1 項之詐欺罪
    嫌，經查刑法第339 條第1 項罪名最高法定刑為有期徒刑5
    年，其追訴權時效期間，依修正前刑法第80條第1 項第2款
    規定為10年。復依同法第83條第1 項、第3 項規定，及參照
    司法院29年院字第1963號解釋，本案追訴權之時效期間應加
    計因通緝而停止進行之時間2 年6 月，合計追訴權時效為12
    年6 月。茲查，本件被告涉犯詐欺取財罪之最後行為終了日
    係84年7 月某日（見84年度偵字第17538 、17540 號起訴書
    所載犯罪事實，及依該2 偵查卷宗內告訴人乙○○及丙○○
    之指述，乙○○僅表明被告甲○○是84年7 月借款，丙○○
    則表示被告甲○○是84年7 月中旬借款，均只確定被告涉嫌
    犯罪之時間為84年7 月間某日），則類推適用民法第124 條
    第2 項後段法理，推定其犯罪時間為84年7 月15日；而本案
    是於84年9 月4 日開始偵查（詳見84年度偵字第17538 、
    17540 號卷內第1 項所附申告案件登記簿之申告日期），並
    於85年2 月27日經起訴繫屬本院（85年度易字第1447號），
    嗣被告於本院審理時逃匿，由本院於85年4 月23日發佈通緝
    （詳見本院85年度易字第1447號卷第32頁），致審判之程序
    無法進行，依司法院大法官釋字第138 號解釋，追訴權若無
    不行使之情形，不生時效進行之問題，自應予以加計（詳如
    附表＋＋），但應扣除84年12月26日提起公訴日至85
    年2 月27日起訴繫屬本院之期間，職是，本件追訴權時效應
    於97年7 月2 日即已完成。且縱使採取最嚴格解釋認被告犯
    罪行為終了日為84年7 月31日，其追訴權之時效仍已於97年
    7 月18日完成。從而，本案已逾追訴權時效，依照前揭說明
    ，本院爰不經言詞辯論，逕為諭知免訴之判決。
四、另臺灣高雄地方法院檢察署85年度偵字第1530號以被告甲○○另涉犯詐欺罪嫌，與本件起訴事實有連續犯之裁判上一罪
    關係，爰移送本院併案審理，然本件起訴事實之追訴權時效
    已完成，應判決免訴，業如前述，故無從就併辦部分併予審
    理，爰退回由檢察官另行依法處理，附此敘明。
據上論結，應依刑事訴訟法第302 條第2 款、第307 條，判決如
主文。
中    華    民    國    97    年    10    月    29    日
                  刑事第九庭  審判長法  官  陳建和
                                    法  官  毛妍懿
                                    法  官  黃紀錄
以上正本證明與原本無異。
如不服本判決應於收受本判決後10日內向本院提出上訴書狀，並
應敘述具體理由，如未敘述上訴理由者，應於上訴期間屆滿後20
日內補提理由書狀於本院（均須按他造當事人之人數附繕本）「
切勿逕送上級法院」。
中    華    民    國    97    年    10    月    29    日
                                    書記官  林志衡
附表
  犯罪行為終了之日：84年7月某日（類推適用民法第124 條
    第2 項後段法理，推定其犯罪時間為84年7 月15日）
  追訴權期間：
  （合加計4 分之1 停止期間）12年6月
  實施偵查日至通緝發布日：7月20日
  提起公訴日至法院繫屬日：2月3日
  追訴權完成日為：97年7月2日


司法院資訊處製作；財團法人民間司法改革基金會備份。
